【裁判字號】    98,消債更更,10
【裁判日期】    980526
【裁判案由】    更生程序
【裁判全文】
臺灣嘉義地方法院民事裁定          98年度消債更更字第10號
聲  請  人
即債務人    甲○○
上列債務人聲請更生程序事件，債務人對於中華民國97年7 月9
日第一審裁定（本院97年度消債更字第113 號）提起抗告，經本
院合議庭第一次發回更審，本院裁定如下：
    主  文
債務人甲○○自中華民國九十八年五月二十六日十二時起開始更
生程序。
命本院司法事務官進行本件更生程序。
    理  由
一、按債務人不能清償債務或有不能清償之虞者，得依本條例所
    所定更生或清算程序，清理其債務，消債條例第3 條定有明
    文。再按債務人與金融機構協商成立者，不得聲請更生或清
    算。但因不可歸責於己之事由，致履行顯有重大困難者，不
    在此限。本條例施行前，債務人依金融主管機關協調成立之
    中華民國銀行公會會員辦理消費金融案件無擔保債務協商機
    制與金融機構成立之協商，準用前項之規定。同條例第151
    條第5 項、第6 項定有明文。
二、債務人主張其於消費者債務清理條例施行前曾依照金融主管
    機關協調成立之中華民國銀行公會會員辦理消費金融案件無
    擔保債務協商機制，與安泰商業銀行股份有限公司（下稱安
    泰銀行）等金融機構成立協商，約定自民國95年7 月起，分
    120 期，利率2%，每月清償新臺幣（下同）49,755元。然債
    務人每月收入僅31,000多元，無力清償前揭協商還款金額，
    何況還有各項家庭雜支及個人必要支出必須支付，故顯有因
    不可歸責於抗告人之事由致履行顯有重大困難，且所負無擔
    保或優先權債務總金額未超過1,200 萬元，復未經法院裁定
    開始清算程序或宣告破產，爰依法聲請更生等語。
三、債務人主張其所負無擔保或優先權債務總金額為5,153,660
    元（含無擔保債務及有擔保債務），未超過1,200 萬元，且
    於本件更生聲請前即97年7 月間以書面向最大債權金融機構
    安泰銀行請求共同協商債務清償方案並達成協商，約定自民
    國95年7 月起，分120 期，利率2%，每月清償新臺幣（下同
    ）49,755元等情，業據債務人提出債權人清冊財團法人金融
    聯合徵信中心當事人查詢個人資料回覆書附卷可按，並經安
    泰銀行函覆在案，應為可採。
四、債務人雖主張其每月收入為31,000元云云。惟查，債務人於
    94、95年度之收入，於扣除應繳稅額後，各為541,128 元及
    558,677 元，平均每月為45,825元【計算式：（541,128 ＋
    558,677）÷24 ＝45,825，元以下四捨五入】；另96年度之
    所得，於扣除應繳稅額後，為549,836 元，平均每月收入約
    為45,820元等情，此有債務人94、95年度綜合所得稅各類所
    得清單及96年度稅務電子閘門財產所得調件明細表在卷可稽
    。債務人雖有多項投保，但以其每年保險費應繳金額及保單
    借款金額以觀，債務人縱使依契約約定為終止，所得取回之
    解約金，於扣除債務人向保險公司借貸之金額後，所剩不多
    ，另債務人持有股票僅有愛之味公司10股、台化公司1 股、
    萬泰銀行7 股、永豐金控112 股、秋雨70股及聯邦銀行10股
    等，幾無價值。是以債務人前揭收入，顯不足以支付協商方
    案之每月還款金額，更遑論尚須支付其必要生活費用，是債
    務人主張其有不可歸責於己之事由，致履行其之前與銀行所
    成立之協商顯有重大困難等情，堪予採信。此外，本件又查
    無債務人有消費者債務清理條例第6 條第3項 、第8 條或第
    46條各款所定駁回更生聲請之事由存在，則債務人聲請更生
    ，於法尚無不符，應予准許，爰裁定如主文第1 項所示。
五、次按法院裁定開始更生或清算程序後，得命司法事務官進行
    更生或清算程序，消費者債務清理條例第16條第1 項前段定
    有明文。本件債務人聲請更生，業經本院裁定准許開始更生
    程序，爰依前揭規定，命法事務官進行本件更生程序。
中    華    民    國    98    年    5     月    26    日
                  民事第一庭  法  官  林望民
以上為正本係照原本作成。
本件不得抗告。
本裁定已於98年5月26日12時公告。
中    華    民    國    98    年    5     月    26    日
                              書記官  陳慶時


司法院資訊處製作；財團法人民間司法改革基金會備份。
